臺灣新北地方法院板橋簡易庭民事簡易判決
　　　　　　　　  　　　　　　　　 110年度板簡字第1074號

原　　　告　賴雯瑛　
訴訟代理人　陳淑芳　
　　　　　　賴建元　
被　　　告　游士慶　

訴訟代理人　游任坤　
上列當事人間請求返還不當得利事件，經本院於民國110年11月1
日言詞辯論終結，判決如下：
    主  文
被告應給付原告新臺幣貳萬壹仟柒佰玖拾元，及自民國一一０年
一月十五日起至清償日止，按年息百分之五計算之利息。
被告應給付原告新臺幣貳萬壹仟柒佰玖拾元，及自民國一一０年
一月十五日起至清償日止，按年息百分之五計算之利息。
原告其餘之訴及假執行之聲請均駁回。
訴訟費用由被告負擔百分之三十，餘由原告負擔。
本判決原告勝訴部分得假執行。
    事實及理由
一、原告起訴主張：原告為新北市○○區○○段000 地號土地（
    下稱系爭土地）之共有人，權利範圍12分之1 ，被告所有之
    門牌號碼新北市○○區○○街00巷0 號建物（下稱系爭建物
    ）占用系爭土地，又被告系爭房屋所座落之土地為新北市○
    ○區○○段000 地號，民國107 年及108 年的申報地價為每
    平方公尺新臺幣（下同）27,040元，系爭建物坐落在新北市
    中和區景安捷運站後側，房屋前面及周遭大樓林立或大樓興
    建中工商繁榮交通便利、生活機能好段落極佳、離景安捷運
    站400 公尺，步行只要5 分鐘，系爭房屋周遭每棟成交價不
    含車位至少1500萬元以上，租屋行情均在20,000元以上，原
    告所受相當於租金之損害及被告所受相當於租金之利益，依
    土地法第105 條準用同法第97條規定，應以土地及建物申報
    總價額年息百分之10計算，然而原告不但未加建築物核定價
    值，也未依實價登錄行情請求，僅依土地申報地價百分之10
    計算地租，原告多次催繳，被告皆置之不理，為此，爰依民
    法不當得利之法律關係，請求被告給付相當於租金之不當得
    利。並聲明：（一）被告應給付原告72,432元，及自108 年
    1 月2 日起至清償日止，按年息百分之5 計算之利息。（二
    ）被告應給付原告72,432元，及自109 年1 月2 日起至清償
    日止，按年息百分之5 計算之利息。（三）願供擔保請准宣
    告假執行。
二、被告則以：被告確無系爭土地所有權，但應以申報地價之百
    分之5 計算租金，因為伊是住家，不是店家，且98年的時候
    一年才22,000元，原告請求漲了很多等語，資為抗辯，並聲
    明：原告之訴駁回。
三、法院之判斷：
（一）原告主張其為系爭土地之共有人，原告之應有部分為12分
      之1 ，被告所有之系爭建物占用系爭土地，又系爭土地於
      107 年及108 年的申報地價為每平方公尺27,040元等事實
      ，業據其提出系爭土地登記第一類謄本、系爭建物第一類
      登記謄本在卷可稽，且為被告所不爭執，自堪信原告前開
      主張為真實。
（二）按城市地方房屋之租金，以不超過土地及其建築物申報總
      價年息百分之10為限，土地法第97條第1 項定有明文，上
      開規定，於租用基地建築房屋準用之，土地法第105 條亦
      有明文。而土地法第97條所謂土地價額，應依法定地價定
      之；土地所有權人依土地法所申報之地價為法定地價，土
      地法施行法第25條、土地法第148 條亦有明文。是土地法
      第97條第1 項所謂土地申報總價即指該土地之「申報地價
      」而言。又建築基地之租金，按申報地價年息百分之10為
      限，乃指基地租金之最高限額，除以基地申報地價為基礎
      外，尚須斟酌基地之位置，工商業繁榮之程度，承租人利
      用基地之經濟價值及所受利益，並與鄰地租金相比較以為
      決定，並非必達申報總地價年息百分之10最高額（最高法
      院61年度台上字第1695號、46年度台上字第855 號及68年
      度台上字第3071號判例意旨可資參照）。查系爭建物坐落
      位置在中和區景安捷運站後側，周遭大樓林立及新大樓興
      建中，交通便利，距離景安捷運站僅400 公尺，交通便利
      ，生活機能極佳，有原告所提出系爭建物街景照片及
      Google Map地圖附卷可稽。且週遭租金約在每月25,000元
      間，亦有原告提出之591 租屋網站畫面可按，是本院審酌
      上揭情狀，認本件以系爭土地申報地價年息百分之10核定
      為年租金，應為適當。
（三）又被告所有系爭建物占用系爭土地96.7平方公尺，此觀諸
      系爭建物之第一類謄本即知（即系爭建物總面積85.81 平
      方公尺加計附屬建物陽台面積10.89 平方公尺，共96.7平
      方公尺）；而原告為系爭土地之共有人之一，其權利範圍
      為12分之1 ，亦認定如前，則原告自得按其應有部分，請
      求被告給付相當於租金之不當得利。原告請求被告給付自
      107 年1 月2 日起至108 年1 月1 日止，相當於租金之不
      當得利21,790元；以及自108 年1 月2 日起至109 年1 月
      1 日止，相當於租金之不當得利21,790元（計算式如附表
      ）部分，核有理由，應予准許；逾此部分之不當得利請求
      ，則屬無據。
（四）末按遲延之債務，以支付金錢為標的者，債權人得請求依
      法定利率計算之遲延利息。給付無確定期限者，債務人於
      債權人得請求時，經其催告而未為給付，自受催告時起，
      負遲延責任。其經債權人起訴而送達訴狀，或依督促程序
      送達支付命令，或為其他相類之行為者，與催告有同一之
      效力。應付利息之債務，其利率未經約定，亦無法律可據
      者，週年利率為百分之5 ，民法第233 條第1 項、第229
      條第2 項及第203 條分別定有明文。本件原告請求被告給
      付之不當得利，係以支付金錢為標的，且無確定期限及約
      定利率，故原告請求被告給付自支付命令聲請狀繕本送達
      翌日即110 年1 月15日起至清償日止，按週年利率百分之
      5 計算之利息，併應准許。逾此部分之利息請求，則無所
      據，應予駁回。
四、從而，原告依不當得利之法律關係，請求被告給付如主文第
    1 項、第2 項所示，為有理由，應予准許；逾此部分之請求
    ，為無理由，應予駁回。
五、本判決原告勝訴部分係依民事訴訟法第427 條第1 項適用簡
    易程序所為被告敗訴之判決，爰依職權宣告假執行；至原告
    敗訴部分，其假執行之聲請則失所附麗，應予駁回。
六、本件事證已臻明確，兩造其餘主張及攻擊防禦方法與證據，
    經本院斟酌後，與本件判決結果已不生影響，故不一一論列
    ，附此敘明。
七、訴訟費用負擔之依據：民事訴訟法第79條。
中    華    民    國   110    年    11    月    18    日
                    臺灣新北地方法院板橋簡易庭
                          法  官  陳怡親
以上為正本係照原本作成。
如不服本判決，應於送達後20日內，向本院提出上訴狀並表明上
訴理由，如於本判決宣示後送達前提起上訴者，應於判決送達後
20日內補提上訴理由書（須附繕本）。
中    華    民    國   110    年    11    月    18    日
                          書記官  劉芷寧
 附表：
┌───────┬─────┬──────┬────────────┐
│占用期間      │ 面積     │申報地價    │相當於租金之不當得利金額│
│              │(平方公尺)│（新臺幣）  │（元以下四捨五入）      │
├───────┼─────┼──────┼────────────┤
│107年1月2日至 │96.7      │27,040元    │96.7平方公尺×27,040元×│
│108年1月1日   │          │            │10%×（1/12）＝21,790元 │
├───────┼─────┼──────┼────────────┤
│108年1月2日至 │96.7      │27,040元    │96.7平方公尺×27,040元×│
│109年1月1日   │          │            │10%×（1/12）＝21,790元 │
└───────┴─────┴──────┴────────────┘